【裁判字號】    97,上訴,1166
【裁判日期】    971225
【裁判案由】    偽造文書等
【裁判全文】
臺灣高等法院臺南分院刑事判決        97年度上訴字第1166號
上  訴  人  臺灣雲林地方法院檢察署檢察官
被      告  甲○○
                    （現另案於臺灣雲林第二監獄執行中）
上列上訴人因被告偽造文書等案件，不服臺灣雲林地方法院九十
七年度訴字第六七六號中華民國九十七年九年九日第一審判決（
起訴案號：臺灣雲林地方法院檢察署九十七年度偵字第二０八號
、第五三八號、第八七五號、第一八０九號），提起上訴，本院
判決如下：
    主  文
原判決事實一之(一)關於侵入住宅及竊盜部分暨定應執行刑部分均
撤銷。
甲○○竊盜，累犯，處有期徒刑柒月。
其他上訴駁回。
本判決第二項撤銷改判與第三項上訴駁回（有罪）所處有期徒刑
部分，應執行有期徒刑貳年肆月。扣案塑膠袋壹個、塑膠麻袋壹
個、扳手貳支、鉗子壹支，買賣單據上偽造之「丙○○」署押貳
枚，均沒收。
    事  實
一、甲○○前因違反毒品危害防制條例及搶奪等案件，分別經臺
    灣高雄地方法院及雲林地方法院判處有期徒刑七月、八月、
    七月、七月、十月確定，嗣因中華民國96年罪犯減刑條例實
    施，經依法減刑後，定執行刑為七月、六月十五日、五月，
    接續執行後，於民國九十六年十一月廿五日縮刑期滿執行完
    畢。竟不知警惕，仍意圖為自己不法之所有而為下列行為：
  (一)於九十六年十二月底某日約十五時許，未經許可侵入其堂姊
    乙○○位於雲林縣土庫鎮○○里○○鄰○○街78號2樓房間，
    以徒手方式，竊取乙○○所有放置於房間化妝台上鐵盒內之
    手鍊三條、金牌一面等物，得手後，持至雲林縣土庫鎮○○
    里○○路142號金順美銀樓，以新臺幣（下同）四萬餘元變
    賣後，花用一空。
  (二)於九十七年一月三日十五時許，未經許可而自丙○○位於雲
    林縣土庫鎮○○里○○路270號住處之後門侵入（侵入住宅
    部分未據告訴），並以徒手方式，竊取丙○○所有國民身分
    證、全民健康保險卡各一張及零錢約五百元，得手後據為己
    有。
  (三)於九十七年一月十四日十五時卅分許，攜帶其所有塑膠袋、
    塑膠麻袋各一個，及客觀上足供兇器使用之扳手二支、鉗子
    一支等物，前往雲林縣土庫鎮○○里○○段955地號己○○
    之農地工寮內，竊取己○○所有抽水馬達一顆，得手後正欲
    離去時，適為鄰地之楊榮瑞發現，迅即報警查獲，員警並當
    場扣得上開塑膠袋、塑膠麻袋、扳手、鉗子等物。
  (四)又於九十七年一月廿六日十九時許，在雲林縣元長鄉鹿北村
    永鹿44之3號，利用丁○○未將機車鑰匙取下之機會，以徒
    手方式，竊取丁○○所有車牌號碼LZY-867號機車，得手後
    ，將機車之車牌卸下丟棄。於同日廿時卅分許，甲○○將該
    機車騎乘至雲林縣崙背鄉崙前村之協全資源回收場，並另基
    於行使偽造私文書犯意，持前開竊得之丙○○國民身分證，
    假冒丙○○名義，於買賣單據上偽簽「丙○○」之署名一枚
    ，並按捺指紋一枚，且在單據上書寫「自己的」，以表示機
    車為丙○○所有之意思表示後，再將此私文書交付給陳鳳琴
    而行使之，而將該機車以四百元之價格出售予不知情之陳鳳
    琴，足生損害於丙○○本人及陳鳳琴對於資源回收管理之正
    確性。嗣於九十七年一月廿九日十三時五十分許，經警在雲
    林縣土庫鎮○○里○○路3之2號旁攔檢查獲，而循線查悉上
    情。
二、案經乙○○、丁○○訴由雲林縣警察局虎尾分局報告臺灣雲
    林地方法院檢察署檢察官偵查起訴。
    理  由
壹、有罪部分：
一、被告以外之人於審判外之陳述雖不符刑事訴訟法第一百五十
    九條之一至之四之規定，而經當事人於審判程序同意作為證
    據，法院審酌該言詞陳述或書面陳述作成時之情況，認為適
    當者，亦得為證據，刑事訴訟法第一百五十九條之五第一項
    定有明文。其立法意旨在於傳聞證據未經當事人之反對詰問
    予以核實，原則上先予排除。惟若當事人已放棄反對詰問權
    ，於審判程序中表明同意該等傳聞證據可作為證據，基於尊
    重當事人對傳聞證據之處分權，及證據資料愈豐富，愈有助
    於真實發見之理念，且強化言詞辯論主義，使訴訟程序得以
    順暢進行，上開傳聞證據亦均具有證據能力。本件被告及檢
    察官就本院所引用卷內被告以外之人於審判外之陳述，於審
    判程序均同意作為證據，且本院審酌前開證據資料作成時之
    情況，均無不法之情事，且與待證事實具有關聯性，認為適
    宜作為本案之證據，故均有證據能力。
二、上揭事實，業據被告甲○○於警詢、偵查、原審及本院審理
    時均供認不諱，核與證人即被害人乙○○於警訊及偵查中、
    丙○○、丁○○、陳鳳琴、己○○、楊榮瑞等人於警訊中所
    證述之情節相符，並有照片十二張、贓物認領保管單四張，
    及協全資源回收場買賣單據一紙、雲林縣警察局車輛協尋電
    腦輸入單一張、陳鳳琴指認甲○○之指認相片一張、甲○○
    口卡影本一紙、扣押物品目錄表一張等在卷可為佐證，被告
    上開犯行均可認定。
三、按行為人為犯特定罪，於實行該特定犯罪前或後緊密實行他
    罪者，雖該他罪與犯特定罪之時地，在自然意義上非完全一
    致，然二者仍有部分合致，且犯罪目的單一，依一般社會通
    念，認應評價為一罪方符合刑罰公平原則，如予數罪併罰，
    反有過度處罰之疑，與人民法律感情亦未契合；是於牽連犯
    廢除後，適度擴張一行為概念，認此情形為一行為觸犯數罪
    名之想像競合犯，方屬適當，最高法院九十七年度台上字第
    一八八０號著有判決可資參照。本件被告甲○○侵入被害人
    乙○○房間內竊取乙○○財物，二者行為間顯係緊密實行，
    且侵入住宅與竊盜間仍有部分合致而其犯罪目的又單一，揆
    諸上開判決意旨，顯係以一行為而觸犯侵入住宅罪及竊盜罪
    ，應依刑法第五十五條前段從一重之竊盜罪論處。另所為竊
    取丙○○財物之行為，係犯刑法第三百廿條第一項之竊盜罪
    。而被告用以行竊己○○馬達所用之扳手二支，其中六角扳
    手為鐵製，長廿二公分，寬一‧二公分；活動扳手亦為鐵製
    ，長廿公分，底部握把寬二公分，頭部活動夾寬五‧一公分
    ；另鉗子一支，鐵製，長廿一公分，握把以黃色塑膠覆蓋，
    此經原審當庭勘驗屬實，有勘驗筆錄在卷可參（原審卷第六
    一頁），據此，上開工具之材質及尺寸，客觀上足以對人之
    生命、身體安全產生威脅，自屬兇器無疑，被告用以行竊，
    此部分所為核係犯刑法第三百二十一條第一項第三款之攜帶
    兇器竊盜罪。又被告竊取丁○○機車之行為，係犯刑法第三
    百廿條第一項之竊盜罪。另被告冒用丙○○名義，在買賣單
    據上偽造「丙○○」署押二枚，並書寫「自己的」等文字，
    如非依交易特約，尚無從認定其上文字即表示丙○○出售自
    己之機車，應認其所偽造之買賣單據屬刑法第二百二十條第
    一項之準文書，而以私文書論，又被告提出偽造之私文書向
    陳鳳琴行使，足生損害於被冒用人丙○○及陳鳳琴，是此部
    分核其所為，應係犯刑法第二百十六條、第二百十條、第二
    百二十條第一項之行使偽造私文書罪，被告偽造丙○○署押
    之行為，為其偽造私文書之部分行為；被告偽造私文書後復
    提出行使，其偽造之低度行為，應為行使之高度行為所吸收
    ，應不另論罪。被告所為上開三次普通竊盜犯行、一次加重
    竊盜犯行及一次行使偽造私文書犯行，其犯意各別，行為不
    同，均應分論併罰。再者，被告前曾如事實欄所載之前科紀
    錄，並於九十六年十一月廿五日縮刑期滿執行完畢，有臺灣
    高等法院被告前案紀錄表在卷可稽，其於受徒刑之執行完畢
    後，五年以內故意再犯上揭有期徒刑以上之罪，均為累犯，
    皆應依刑法第四十七條第一項規定加重其刑。
四、論罪科刑：
  (一)上訴駁回部分：
  1.就被告竊盜丙○○、己○○、丁○○及行使偽造私文書部分
    ，原審以被告甲○○罪證明確，為適用刑法第三百二十條第
    一項、第三百二十一條第一項第三款、第二百十六條、第二
    百十條、第二百二十條第一項、第四十七條第一項、第五十
    一條第五款規定，並審酌被告前已有財產犯罪之不良素行，
    受惠於中華民國96年罪犯減刑條例之適用仍不知警惕，年輕
    力壯卻不思以正途取財，及其於本件犯罪所使用之手段、對
    於被害人造成之損失、暨犯罪後能坦白承認，犯後態度尚可
    認為良好等一切情狀，分別判處被告犯竊盜罪，累犯，處有
    期徒刑五月；又犯攜帶兇器竊盜罪，累犯，處有期徒刑八月
    ；又犯竊盜罪，累犯，處有期徒刑六月；又犯行使偽造私文
    書罪，處有期徒刑六月。另以扣案之塑膠袋一個、塑膠麻袋
    一個、扳手二支、鉗子一支，係被告所有，用以行竊己○○
    馬達所用之物，業經被告陳述明確，依刑法第三十八條第一
    項第二款規定諭知宣告沒收。而協全資源回收場買賣單據上
    被告偽造之「丙○○」署押二枚，則依刑法第二百十九條規
    定諭知宣告沒收。並敘明起訴書雖認被告先後因搶奪、毒品
    等案件入監服刑，於執行完畢後緊接再犯竊盜，顯見其有犯
    罪習慣，請依竊盜犯贓物犯保安處分條例第三條第一項，諭
    知於刑之執行前令入勞動場所強制工作三年云云，惟因本件
    被告所犯竊盜部分，四次犯行之時間雖均相隔不久，但整體
    犯罪期間並非延續甚長，尚難認為被告四次個別之竊盜犯行
    ，已達有犯罪習慣之程度，此部分應認為不構成強制工作之
    宣告要件。認事用法，核無不合，量刑亦堪認妥適。
  2.檢察官以被告此部分量刑過輕，且未依依竊盜犯贓物犯保安
    處分條例宣告強制工作云云，而指摘原審判決不當，惟按竊
    盜犯贓物犯保安處分條例之適用對象依該條例第一條之規定
    ，僅限於竊盜犯及與竊盜案件有關之贓物犯，而竊盜犯贓物
    犯保安處分條例第三條第一項規定，被告有犯罪習慣者，始
    得依該條例諭知強制工作，亦即被告必須依竊盜罪或贓物罪
    論處罰刑而有犯罪習慣者，始得依該條例諭知於刑之執行前
    令入勞動場所強制工作（最高法院七十六年度台上字第七四
    五三號判決可資參照）。觀之被告上開前科，並無任何竊盜
    犯或與竊盜案件有關之贓物犯之前科紀錄，自難認其有竊盜
    、贓物犯罪之習慣至明，至其本件四次犯行之時間雖均相隔
    不久，但整體犯罪期間並非延續甚長，亦難認為被告四次個
    別之竊盜犯行，已達有犯罪習慣之程度，故此部分尚與上開
    條例規定強制工作之宣告要件未符。又被告本次雖有上開四
    件犯行，惟其所侵害之情況尚非重大，所得財產亦屬細微，
    原審據此量刑亦符比例原則，難謂非妥適，檢察官上訴均無
    理由，應予駁回。
  (二)撤銷改判部分：
  1.原審就被告所犯如上開事實一、(一)部分犯行即侵入乙○○房
    間竊取財物部分，原審審理結果，認被告此部分罪證明確，
    予以論罪科刑，固非無據。惟原審認被告分別係犯刑法第三
    百零六條第一項侵入住宅罪及刑法第三百廿條第一項之竊盜
    罪，而予以分別論處上開二罪，顯有誤解，業如上述，此部
    分原審認定即有未洽。檢察官雖未就此理由（起訴書亦認係
    二罪係想像競合犯）提起上訴，惟原判決關於此部分既有上
    開可議之處，即屬無可維持，應由本院將原判決關於此部分
    及定執行刑部分予以撤銷改判。
  2.爰審酌被告年輕力壯，不思以勞力賺取財物，竟期不勞而獲
    竊取他人財物以滿足私欲，無視於他人所有權利，併其犯罪
    之動機、目的、次數、犯罪所得，犯後坦承犯行並表示悔悟
    之態度等一切情狀，量處有期徒刑柒月示懲。
  (三)定執行：另被告上開駁回上訴部分量刑與前揭撤銷改判部分
    所處之刑（原定應執行刑併為撤銷），定其應執行刑如主文
    第四項所示。
貳、無罪部分：
一、公訴意旨另以：被告與程瀚生（業經原審判刑確定），共同
    基於意圖為自己不法所有之犯意聯絡，於九十七年二月廿七
    日八、九時許，至雲林縣土庫鎮石廟里菜園50號戊○○住處
    ，共同以徒手方式，竊取戊○○所有鐵捲門一扇，得手後由
    程瀚生運載至雲林縣土庫鎮○○里○○路1之55號鑫億資源
    回收場，而以每公斤五十七元之價格，出售給不知情之廖定
    福後，得款三千四百十四元朋分花用，因認此部分被告甲○○亦共同涉有刑法第三百二十條第一項之竊盜罪嫌。
二、按犯罪事實應依證據認定之，無證據不得推定其犯罪事實；
    又被告之自白，不得作為有罪判決之唯一證據，仍應調查其
    他必要之證據，以察其是否與事實相符；又不能證明被告犯
    罪者，應諭知被告無罪之判決，刑事訴訟法第一百五十四條
    、第一百五十六條第二項、第三百零一條第一項分別定有明
    文。又犯罪事實之證明，不論係直接證據或間接證據，須於
    一般人均不致有所懷疑而得確信其為真實之程度，始得據為
    有罪之認定，倘其證明尚未達於此程度而仍有合理懷疑存在
    時，本諸無罪推定之原則，自應為被告無罪之判決，故附加
    於自白之佐證，亦須達於無合理懷疑之程度，且非只增強自
    白之可信性為已足，仍須具備構成犯罪要件事實之獨立證據
    ，亦即除自白外，仍應有足可證明犯罪之必要證據，因此，
    無被告自白之案件，固應調查必要之證據，即已有被告自白
    之案件，亦須調查其他必要之證據，以察其是否與事實相符
    。
三、本件公訴人認被告涉犯有上開竊盜犯行，無非以：同案被告
    程瀚生九十七年三月三日警詢筆錄、被害人戊○○於九十七
    年二月廿八日之警詢筆錄、證人即鑫億資源回收場負責人廖
    定福於同日之警詢筆錄及程瀚生向廖定福販售鐵捲門所留下
    之基本資料單據一紙、回收場收受物品舊貨五金廢料或廢棄
    物登記表一紙、贓物認領保管單一紙、廖定福指認程瀚生照
    片一張及現場照片四張等資為主為依據。惟訊據被告甲○○
    堅詞否認上開與程瀚生共同竊取戊○○鐵捲門之犯行，辯稱
    ：該件竊案是程瀚生一人所為，其並未參與該件竊盜。程瀚
    生去偷戊○○鐵門這件，之前因程瀚生曾偷一部車（車牌18
    36）被抓，我有去警局作筆錄（被判頂替罪），程瀚生乃要
    求我一起承認去偷戊○○的鐵捲門這件。後來開庭時，我看
    到照片才知道我沒有做這一件，就向法官說我沒有偷戊○○
    的鐵捲門，開庭時程瀚生也有來，我有在法庭與程瀚生、戊○○對質。至於販賣金額，竊盜時間地點等，都是在派出所
    作筆錄前，程瀚生教我這樣說的等情。
四、經查：
  (一)被告甲○○於警訊中，雖供承與同案被告程瀚生共同竊取本
    件被害人戊○○所有之鐵捲門，並供稱：「我與程瀚生於二
    月廿七日上午八、九時時許，在土庫鎮○○路旁看見該片鐵
    捲門，以為是沒有人要的，才會丟棄在路旁。我和程瀚生就
    一起把該片鐵捲門搬上自小貨車，我就叫程瀚生載去販售」
    云云。而同案被告程瀚生於警訊中亦稱：「我於九十七年二
    月廿七日五時，在土庫鎮石廟里菜園50號，是我與甲○○二
    人共同行竊，由我拿去販賣」云云，似指明該竊案確為二人
    共同所為。
  (二)惟同案被告程瀚生於原審審理時到庭結證時卻改稱：雲林縣
    土庫鎮石廟里菜園50號戊○○住處之竊案，係其自己一人所
    為，當時不止偷鐵捲門，還偷走白鐵桌一張、打包機一臺及
    電子秤二臺等物品，這些東西都是放在同一個地點，後來東
    西也是伊自己拿去賣掉等情，就偷竊的經過及所得贓物所述
    顯與前開警訊並不一致。而被害人戊○○於警訊中指稱：其
    土庫鎮石廟里菜園50號之住宅，於九十七年二月廿七日十九
    時十分分，發現失竊物品，經其清點共失竊不鏽鋼鐵捲門一
    片、白鐵桌一個、白鐵打包機一臺、電子秤二臺等物品。被
    害人戊○○所指稱失竊物品之種類與數量，核與程瀚生於原
    審所證述之情節一致，足見同案被告程瀚生於原審所證諸情
    尚非子虛。再被告甲○○前開警訊自白，所述之地點、物品
    種類與數量，顯然都與被害人所稱之情節不合，亦與程瀚生
    於原審證述相違，其上開警訊之自白顯與事實不符，應無從
    採為認定被告不利之證據。
  (三)至公訴人所舉被害人戊○○於九十七年二月廿八日之警詢筆
    錄僅能證明其所有上開物品遭竊而已，究係何人所為、幾人
    偷取等等，並無從據此而得以證明；證人即鑫億資源回收場
    負責人廖定福於同日之警詢筆錄，僅指明係同案被告程瀚生
    一人持上開鐵捲門前去銷贓（警卷0000000000號卷第七頁）
    ，並未提及另有一人即係被告，有上開筆錄及程瀚生向廖定
    福販售鐵捲門所留下之基本資料單據一紙、回收場收受物品
    舊貨五金廢料或廢棄物登記表一紙、廖定福指認程瀚生照片
    一張及現場照片四張在卷可參（同上警卷第十二頁至第十五
    頁），故上開筆錄及書證，至多僅能證明程瀚生一人涉嫌偷
    竊上開鐵捲門，並無一證據可證明與被告有關。
  (四)另原審法院九十七年度易字第二五七號判決亦認定上開犯罪
    事實僅同案被告程瀚生一人所為，有上開判決一份在卷可參
    （原審卷第三十頁）。該案檢察官並未有不同意見而提起上
    訴確定在案。
五、綜上所述，本件檢察官起訴關於被害人戊○○財物遭竊部分
    ，除被告甲○○於警訊中單一所述顯與事實不符之自白外，
    並無其他證據可佐，從而無法證明被告確實涉犯本件罪行，
    此部分自應為被告無罪判決之諭知。
六、原審因以不能證明被告有共同竊取被害人戊○○所有之上開
    物品部分之犯罪，而為被告此部分無罪之判決，並無不當，
    檢察官上訴意旨仍執前詞指摘原判決此部分不當，核無理由
    ，應予駁回。
據上論結，應依刑事訴訟法第三百六十八條，第三百六十九條第
一項前段、第三百六十四條、第二百九十九條第一項前段、刑法
第三百零六條第一項、第三百二十條第一項、第四十七條第一項
、第五十五條、第五十一條第五款，刑法施行法第一條之一第一
項、第二項前段，判決如主文所示。
本案經檢察官劉得鉦到庭執行職務。
中    華    民    國    97    年    12    月    25   日
                  刑事第六庭  審判長法  官  董武全
                                    法  官  杭起鶴
                                    法  官  沈揚仁
以上正本證明與原本無異。
偽造文書部分如不服本判決應於收受送達後10日內向本院提出上
訴書狀，其未敘述上訴理由者，並得於提起上訴後10日內向本院
補提理由書（均須按他造當事人之人數附繕本）「切勿逕送上級
法院」。
其餘部分不得上訴。
                                    書記官  廖文靜
中    華    民    國    97    年    12    月    26    日
附錄：本判決論罪科刑法條
中華民國刑法第210條（偽造變造私文書罪）
偽造、變造私文書，足以生損害於公眾或他人者，處5年以下有
期徒刑。
中華民國刑法第216條（行使偽造變造或登載不實之文書罪）
行使第210條至第215條之文書者，依偽造、變造文書或登載不實
事項或使登載不實事項之規定處斷。
中華民國刑法第220條第1項（準文書）
在紙上或物品上之文字、符號、圖畫、照像，依習慣或特約，足
以為表示其用意之證明者，關於本章及本章以外各罪，以文書論
。
中華民國刑法第320條（普通竊盜罪、竊佔罪）
意圖為自己或第三人不法之所有，而竊取他人之動產者，為竊盜
罪，處5年以下有期徒刑、拘役或5百元以下罰金。
意圖為自己或第三人不法之利益，而竊佔他人之不動產者，依前
項之規定處斷。
前二項之未遂犯罰之。
中華民國刑法第321條第1項第3款（加重竊盜罪）
犯竊盜罪而有左列情形之一者，處6月以上、5年以下有期徒刑：
三、攜帶兇器而犯之者。


司法院資訊處製作；財團法人民間司法改革基金會備份。
